最高法院刑事判決　　　　　　　　　　　　　　　八十七年度台上字第三五二三號
　　上　訴　人　甲○○
右上訴人因偽造文書案件，不服台灣高等法院花蓮分院中華民國八十七年八月五日第
二審更審判決（八十七年度重上更(四)字第二九號，起訴案號：台灣台東地方法院檢察
署八十一年度偵字第六○八、六四四、一○八七號），提起上訴，本院判決如左：
    主  文
上訴駁回。
    理  由
按刑事訴訟法第三百七十七條規定，上訴於第三審法院，非以判決違背法令為理由，
不得為之。是提起第三審上訴，應以原判決違背法令為理由，係屬法定要件。如果上
訴理由狀並未依據卷內訴訟資料，具體指摘原判決不適用何種法則或如何適用不當，
或所指摘原判決違法情事，顯與法律規定得為第三審上訴理由之違法情形，不相適合
時，均應認其上訴為違背法律上之程式，予以駁回。本件上訴人甲○○上訴意旨略稱
：本案工程之估驗計價，係以累計之方式計算，倘其中一期超估，勢必影響以後之累
積估驗數，尚不得依此推定有連續超估犯行。原判決僅於理由欄三之(三)、(四)中記載第
十二、十三、十九期之估驗有超估情事外，並無上訴人於何時、何期如何超估之說明
，即率爾認定上訴人為連續犯，有判決不備理由及證據上理由矛盾之違法等語。
惟查證據之取捨及其證明力之判斷，屬於事實審法院之職權，苟其所為之判斷，並不
違背經驗法則及論理法則，即不能任意指為違背法令。又認定犯罪事實所憑之證據，
並不以直接證據為限，間接證據亦包括在內。審理事實之法院綜合卷內之直接、間接
證據，本於推理作用，於通常一般之人均不致有所懷疑，得確信其為真實之程度者，
即非不得據之為有罪之認定。本件原判決認定上訴人甲○○有原判決事實欄所記載之
連續行使公務員明知為不實之事項而登載於職務上所掌管之公文書犯行，係以該事實
已據上訴人於調查局台東縣調查站訊問及檢察官初訊時自白不諱，核與同案被告王國
懿在上開調查站訊問及檢察官偵訊時所述情節相符，並有上訴人製作、登載不實之該
工程第十二期至第十九期「工程估驗計價表」、王國懿登載之「監工日報表」、系爭
工程合約、設計圖、現場照片等可資佐證等證據，予以綜合判斷，認上訴人成立刑法
第五十六條、第二百十六條、第二百十三條之連續行使公務員明知為不實之事項而登
載於職務上所掌之公文書罪，而於法定刑內量處其刑，並依中華民國八十年罪犯減刑
條例規定減其宣告刑二分之一，且說明上訴人無圖利榮泰公司之犯意，其被訴牽連涉
犯戡亂時期貪污治罪條例第六條第一項第三款之圖利罪部分，不能證明犯罪而不另為
無罪之諭知，已詳其所憑之證據及認定之理由。並指駁、說明上訴人於審理中否認
犯罪之各項辯解，何以係卸責之詞，不足採信，甚詳。所為論斷均有卷存證據資料可
資覆按。從形式上觀察，並無違背法令之情形存在。查原判決已說明上訴人明知實際
施工進度未達王國懿製作之監工日報表所載進度，仍連續依監工日報表製作不實之「
工程估驗計算表」等情所憑之證據及其認定之理由。雖原判決未詳細認定每次登載之
進度數量與實際施工數量之差額，但原判決既未認定上訴人上訴人犯貪污罪，並無所
得財物應予追繳、沒收或發還被害人之問題，則此差額為若干，自不影響整個上開偽
造文書犯罪事實之認定，則此項差額之細節雖記載欠完全，然於全案情節及判決本旨
並無影響，自不得任意指為違法，而執為適法之第三審上訴理由。此外，上訴意旨對
於原判決究竟有如何不適用法則或適用不當之違法情事，並未依據卷內訴訟資料具體
指明，泛詞指摘，衡以首開說明，其上訴為違背法律上之程式，應予駁回。
據上論結，應依刑事訴訟法第三百九十五條前段，判決如主文。
中      華      民      國    八十七    年      十      月    二十二    日
                              最高法院刑事第七庭
                                  審判長法官  董  明  霈
                                        法官  丁  錦  清
                                        法官  賴  忠  星
                                        法官  林  茂  雄
                                        法官  王  居  財
      右正本證明與原本無異
                                              書  記  官
中      華      民      國    八十七    年      十      月     二十七   日
